【裁判字號】    98,訴,573
【裁判日期】    980629
【裁判案由】    偽造文書等
【裁判全文】
臺灣板橋地方法院刑事判決               98年度訴字第573號
公  訴  人  臺灣板橋地方法院檢察署檢察官
被      告  乙○○
                    （
上列被告因偽造文書等案件，經檢察官提起公訴（98年度偵緝字
第355 號），本院判決如下：
    主  文
乙○○犯如附表一所示之罪，各處如附表一所示之刑。應執行有
期徒刑伍年，如附表二所示之物均沒收。
    事  實
一、乙○○、甲○○（另由檢察官起訴而經本院97年度訴字第34
    62號判決有罪，現上訴中）與姓名年籍均不詳之綽號「小哥
    」之成年男子之詐騙集團成員等人（均已成年），共同基於
    意圖為自己不法所有之詐欺取財、偽造特種文書、公文書並
    持以行使及冒充公務員而行使其職權之犯意聯絡，約由「小
    哥」所屬詐騙集團先以電話向被害人詐騙後，再以電話聯絡
    甲○○、乙○○出面向被害人取款，迨渠二人取得款項後，
    再依「小哥」指示至指定地點，將該款項交付給該詐騙集團
    所屬之不知名會計，甲○○則可獲得所詐得款項百分之一之
    金額作為代價。甲○○為遂行上述詐騙犯行，乃於民國97年
    5 月8 日購買車號6G-7016 號自小客車1 部，作為其搭載乙○○出面向被害人取款時所用，且由「小哥」在其車上安裝
    渠等詐騙集團所有之筆記型電腦、彩色印表機及車內電源轉
    換器各1 台作為行騙所用或預備，而其除持其所有之門號00
    00000000號手機作為彼此聯繫之用外，「小哥」並交付渠等
    詐騙集團所有之不詳門號手機1 支供其使用，且交付渠等犯
    罪集團所有之門號00000000 00 、0000000000、0000000000
    號手機合計3 支及門號000000 0000 、0000000000號之SIM
    卡合計2 枚供乙○○作為彼此聯繫使用，同時亦交付乙○○
    由該詐騙集團不詳成員所偽造貼有乙○○照片之「內政部警
    政署監察管理科資產管理偵察組偵察員」識別證4 張（分別
    冒用「邱俊平」、「賴柏羽」、「林詠新」、「楊俊榮」之
    名義）作為行騙所用或預備。嗣渠等旋即分別為下述之犯行
    ：
    (一)「小哥」所屬詐騙集團成員於97年5 月13日上午10時許（
      起訴書誤載為12時30分許），撥打電話向丙○○○佯稱係
      郵局及法院人員，因丙○○○之個人資料外洩，遭詐騙集
      團作為人頭帳戶洗錢，須將其銀行帳戶內之金額全數領出
      ，交由法院指定之人員暫時保管，否則將凍結、沒收丙○○○之存款及收押其子云云，致丙○○○陷於錯誤，乃至
      臺北縣中和市○○路之板信商業銀行提領現金新台幣（下
      同）300 萬元。嗣甲○○即接獲指示，駕駛前開自小客車
      搭載乙○○，於同日中午12時30分許，至與丙○○○相約
      之地點臺北縣中和市○○路11號前與丙○○○見面，待甲○○確認丙○○○確係在約定地點等候後，即持上開手機
      撥打電話回報「小哥」所屬詐騙集團之某聯絡人，再由該
      詐騙集團某成員傳真渠等於不詳時地、以不詳方式所偽造
      之「法務部行政執行處扣押處份命令」、「臺灣台北地方
      法院收據」之公文書至附近超商，乙○○則下車向丙○○○出示前揭冒用「邱俊平」名義所偽造之「內政部警政署
      監察管理科資產管理偵察組偵察員」識別證1 張，佯稱其
      係「偵察員邱俊平」，負責前來向丙○○○收取上開現金
      300 萬元，並至該附近超商接收上開偽造公文書之傳真，
      並以「小哥」先前所交付之由該詐騙集團不詳成員以不詳
      方式偽造之「臺灣高雄地方法院檢察署印」、「臺灣臺北
      地方法院印」（起訴書均誤載偽造之「臺灣臺北地方法院
      檢察署印」）之公印及紅色印泥台，分別蓋印於上開偽造
      之「扣押處份命令」、「收據」上，並在該偽造收據上之
      收款員欄內偽簽「邱俊平」之署名，而偽造此等公文書交
      付丙○○○，冒充公務員而行使職權，致丙○○○不疑有
      他，乃將現金300 萬元交付給乙○○，因而詐騙得逞，足
      以生損害於丙○○○、「邱俊平」、內政部警政署、法務
      部行政執行署、臺灣高雄地方法院檢察署、臺灣臺北地方
      法院之公信力及該等機關特種文書、公文書之正確性及公
      信力。
    (二)「小哥」所屬詐騙集團成員於97年5 月15日上午9 時許，
      撥打電話向丁○○佯稱係銀行及檢警人員，因丁○○涉嫌
      淘空公司，現遭法院通緝，須繳交保證金200 萬元，交由
      法院指定之人員暫時保管，於案件結束後再予發還云云，
      致丁○○陷於錯誤，乃至臺北市○○路之國泰世華銀行提
      領現金200 萬元。嗣甲○○即接獲指示，駕駛前開自小客
      車搭載乙○○，於同日上午10時30分許，至與丁○○相約
      之地點臺北縣中和市○○路14之3 號4 樓旁之巷子內與丁○○見面，待甲○○確認丁○○確係在約定地點等候後，
      即持上開手機撥打電話回報「小哥」所屬詐騙集團之某聯
      絡人，再由該詐騙集團某成員傳真渠等所偽造之「臺灣台
      北地方法院檢察署監管科」公文至附近超商，由乙○○前
      往領取，並以「小哥」先前所交付之偽造之「台灣台北地
      方法院檢察署印」之公印及紅色印泥台，蓋印於上開偽造
      公文上，而偽造此公文書，該公文內文略載：「丁○○因
      違反防制洗錢條例法，經聲請人於97年5 月15日受監管清
      償200 萬元，經台北地方法院檢察署監管科申請分案審理
      ，核准分案申請，清償無誤予以歸還，持本文涉案嫌疑人
      在偵查期間不得散佈、播送、言論，否則依刑法妨害秘密
      罪第350 條第2 項處5 年以下有期徒刑併科5 萬元罰金」
      云云，乙○○則下車向丁○○出示前揭冒用「賴柏羽」名
      義所偽造之「內政部警政署監察管理科資產管理偵察組偵
      察員」識別證1 張，佯稱其係「偵察員賴柏羽」，負責前
      來向丁○○收取上開現金200 萬元，並將前開偽造之公文
      書交付丁○○，冒充公務員而行使職權，致丁○○不疑有
      他，乃將現金200 萬元交付給乙○○，因而詐騙得逞，足
      以生損害於丁○○、「賴柏羽」、內政部警政署、臺灣臺
      北地方法院檢察署之公信力及該等機關特種文書、公文書
      之正確性及公信力。其後甲○○、乙○○與「小哥」所屬
      詐騙集團成員又共同接續上開單一犯意聯絡，該犯罪集團
      某成員又於同日下午1 時40分許，撥打電話向丁○○佯稱
      上開保證金不足，丁○○應再補交保證金130 萬元云云，
      致丁○○陷於錯誤，乃再至臺北市○○○路之日盛銀行提
      領現金130 萬元。嗣甲○○即接獲指示，駕駛前開自小客
      車搭載乙○○，於同日下午5 時15分許，至與丁○○相約
      之地點臺北縣中和市○○路14之3 號4 樓住處門口與丁○○見面，待甲○○確認丁○○確係在約定地點等候後，即
      持上開手機撥打電話回報「小哥」所屬詐騙集團之某聯絡
      人，再由該詐騙集團某成員傳真渠等所偽造之「臺灣台北
      地方法院檢察署監管科」公文（內文與上開公文相同，僅
      監管金額改為130 萬元）至附近超商，乙○○則仍冒稱其
      係前開「偵察員賴柏羽」，負責前來向丁○○收取上開現
      金130 萬元，並至該附近超商接收上開偽造公文書之傳真
      ，並以「小哥」先前所交付之偽造之「台灣台北地方法院
      檢察署印」之公印及紅色印泥台，蓋印於上開偽造公文上
      ，而偽造此公文書交付丁○○，冒充公務員而行使職權，
      致丁○○不疑有他，乃將現金130 萬元交付給乙○○，因
      而詐騙得逞，足以生損害於丁○○、「賴柏羽」、內政部
      警政署、臺灣臺北地方法院檢察署之公信力及該等機關特
      種文書、公文書之正確性及公信力。
    (三)「小哥」所屬詐騙集團成員於97年5 月19日上午10時10分
      許，再次撥打電話向丁○○佯稱前揭保證金仍屬不足，尚
      應補交500 萬元，因丁○○表示其資力不足，渠等即要求
      丁○○至少尚應補交保證金120 萬元云云，因丁○○前已
      合計交付330 萬元，業已起疑而早向警方報案，遂佯作承
      諾交款，並立即向警方通報。嗣甲○○即接獲指示，駕駛
      前開自小客車搭載乙○○，於同日下午4 時50分許，至與
      丁○○相約之地點臺北縣中和市○○路14之3 號4 樓旁之
      巷子內與丁○○見面，待甲○○確認丁○○確係在約定地
      點等候後，即持上開手機撥打電話回報「小哥」所屬詐騙
      集團之某聯絡人，再由該詐騙集團某成員傳真渠等所偽造
      之「臺灣台北地方法院檢察署監管科」公文（內文與前揭
      公文相同，僅監管日期改為97年5 月19日，監管金額改為
      120 萬元）至附近超商，乙○○則仍下車冒稱其係前開「
      偵察員賴柏羽」，負責前來向丁○○收取現金120 萬元，
      並至該附近超商接收上開偽造公文書之傳真，並以「小哥
      」先前所交付之偽造之「台灣台北地方法院檢察署印」之
      公印及紅色印泥台，蓋印於上開偽造公文上，而偽造此公
      文書欲交付丁○○，冒充公務員而行使職權。惟因警方業
      已在場埋伏，遂向前欲逮捕乙○○，乙○○見狀即迅速奔
      回甲○○所駕上開車輛，甲○○旋即駕車逃逸，因而詐騙
      未能得逞。嗣於同日下午5 時30分許，甲○○駕車行經臺
      北縣中和市○○街386 號前時，遭自後追捕之警方攔檢逮
      捕，然乙○○則趁隙逃逸，警方並當場扣得如附表二編號
      一、五至七所示之物，因而查獲上情。
二、案經丙○○○、丁○○訴由臺北縣政府警察局中和分局報告
    臺灣板橋地方法院檢察署檢察官偵查起訴。
    理  由
一、按「被告以外之人於審判外之言詞或書面陳述，除法律有規
    定者外，不得作為證據」，刑事訴訟法第159 條第1 項定有
    明文，此即學理上所稱「傳聞證據排除法則」。而依上開法
    律規定，傳聞證據原則上固無證據能力，但如法律別有規定
    者，即例外認有證據能力。又被告以外之人於審判外之陳述
    ，雖不符刑事訴訟法第159 條之1 至第159 條之4 之規定，
    但經當事人於審判程序同意作為證據，法院審酌該言詞陳述
    或書面陳述作成時之情況，認為適當者，亦得為證據，此則
    據同法第159 條之5 第1 項規定甚明。鑒於採用傳聞證據排
    除法則之重要理由之一，係因傳聞證據未經當事人之反詰問
    予以覈實，若當事人願放棄對原供述人之反對詰問時，原則
    上即可承認該傳聞證據之證據能力，而揆諸我國刑事訴訟法
    第159 條之5 之立法理由，除參照前述傳聞證據排除法則之
    基本法理外，亦參考日本刑事訴訟法第326 條之立法例，查
    日本刑事審判實務之運作，有關檢察官及被告均同意作為證
    據之傳聞書面材料或陳述，可直接援引該國刑事訴訟法第32
    6 條作為傳聞例外之法律依據，僅在檢察官與被告不同意之
    情況下，乃須根據其他傳聞例外規定俾以斟酌該等書面材料
    或陳述是否具有證據能力，在當事人間無爭執之案件中，傳
    聞證據基本上均可依據前引規定提出於法院使用。職是之故
    ，我國刑事訴訟法第159 條之5 之適用應可作同上之解釋。
    經查，本判決後開所引用之被告以外之人於審判外之陳述，
    固屬傳聞證據，惟被告就前揭審判外陳述之證據能力，先後
    於本院準備程序及審判期日中均表示同意作為本院判決之參
    考資料，自係同意上開證據資料有證據能力；而公訴檢察官
    亦於本院審判程序中表示上開證據資料均有證據能力。本院
    審酌上開證據資料製作時之情況，尚查無違法不當及證明力
    明顯過低之瑕疵，亦認為以之作為證據應屬適當，故揆諸前
    開法律規定與說明，爰逕依刑事訴訟法第159 條之5 第1 項
    規定，認前揭證據資料均例外有證據能力。
二、訊據被告乙○○對於前開時、地詐騙告訴人丁○○之犯罪事
    實均已坦承不諱，惟矢口否認有何前揭詐騙告訴人丙○○○
    之犯行，辯稱：我是因為沒工作，所以才會去做這個工作，
    是經由「小哥」他們的指示，由甲○○開車載我出去向人拿
    錢，丙○○○這個名字我有印象，但我對這個人沒有印象，
    我應該沒有看過丙○○○本人，也沒有向她拿過錢云云。
三、經查：
    (一)就詐騙告訴人丁○○部分：
      訊據被告就此部分犯罪事實全部坦白承認，核與證人即告
      訴人丁○○於警詢中指訴之情節相符（見97年度偵字第15
      689 號卷第12- 15頁），並有丁○○於台北縣政府警察局
      指認犯罪嫌疑人紀錄表一份在卷可按（見前開偵字卷第31
      頁）；亦與證人即共犯甲○○於本院審理時證稱：其確有
      依「小哥」指示，夥同被告前去向告訴人丁○○收錢等語
      互核無訛（見本院卷第46-47 頁）。而共犯甲○○於前開
      時、地為警逮捕後，復扣得如附表二編號一、五至七所示
      之物，且其所駕前揭車內並遺留被告乙○○之身分證等情
      ，亦有警方所製作之搜索扣押筆錄、扣押物品目錄表各1
      份、扣案物品照片（含被告乙○○身分證照片）11幀附卷
      可佐（見同上偵字卷第25- 29、39、50- 55頁）及如附表
      二編號一、五至七所示之物及乙○○身分證1 張扣案可稽
      ；此外，復有告訴人丁○○所提出之如附表二編號四所示
      之「臺灣台北地方法院檢察署監管科」公文影本2 份在卷
      為憑（見同上偵字卷第33、34頁）。綜上所述，足徵被告
      此部分自白應與事實相符，當可採信，前開事證已甚明確
      ，被告此部分之犯行應堪認定。
    (二)就詐騙告訴人丙○○○部分：
      1.此部分犯罪事實業據證人即告訴人丙○○○於警詢、偵
        查中業已一再指證其確有前揭遭詐騙之情形，且證稱案
        發當時有二人駕車前來，其中一人下車向其收取現金
        300 萬元，且於警詢中明確指認向其取款之人即係被告
        乙○○等情無訛（見同上偵字卷第17-18 、95-97 、11
        5 頁），並有丁○○於台北縣政府警察局指認犯罪嫌疑
        人紀錄表一份在卷可按（見前開偵字卷第32頁）。且證
        人即告訴人丙○○○於本院審理中復明確證稱：97年5
        月13日當天一大早，我接到一個女生的電話，說我掛號
        信沒收到，沒出庭會受處罰，一直催我領錢，我領了
        300 萬元之後，又叫我到一家全家便利商店那邊等，我
        等了約2 、3 分鐘，有一台暗色的車子開過來，在庭的
        被告乙○○就從副駕駛座下車，自稱是「邱正平」（應
        係「邱俊平」），我就糊里糊塗把300 萬元交給他，他
        就上車走了，後來他們還有去騙一位丁○○先生，警察
        有通知我去作筆錄，並且把車子裡扣到的證件給我看，
        我一看相片就認出被告是向我拿錢的人，我可以確認案
        發當日跟我拿錢的人就是在庭的被告乙○○沒錯，他那
        時比較胖，頭髮是五分頭；警察那時候只有抓到甲○○
        ，是開車的那一個，有扣到車上的證件給我看，我有確
        定認出被告乙○○的照片就是向我拿錢的人等語綦詳（
        見本院卷第58-59 頁）。是以本件證人即告訴人丙○○○自警詢至審理中，均一致明確指證被告乙○○即係向
        其收取300 萬元遭詐騙款項之人無訛，矧以證人即告訴
        人丙○○○於本案發生前與被告素不相識，並無怨隙，
        衡情應無甘冒偽證罪重罰之風險，而任意誣指被告入罪
        之理，因認證人丙○○○前揭所述前後一致，並無瑕疵
        ，當屬可信。
      2.再者，被告乙○○於98年1 月23日偵查中已自白其本人
        於97年5 月13日曾以前揭手法向告訴人丙○○○詐騙
        300 萬元，但不知道那麼嚴重，是甲○○叫其去拿錢而
        已等語（見98年偵緝字第355 號卷第21、22頁）。雖被
        告於本院審理時雖又否認前開犯行，辯稱：因為檢察官
        問我的時候，口氣很兇，我說沒有向丙○○○拿300 萬
        元，但是檢察官很大聲說人家都說有了，所以我就回答
        「那就是吧」，筆錄後來他們叫我簽名，我就簽名了云
        云。惟查：經本院勘驗前揭檢察官偵訊光碟結果：本件
        檢察官係採一問一答之方式訊問，訊問過程中並無強暴
        、脅迫等不當情事，被告亦以國語回答問題，日氣緩和
        、平順，亦無意識不清之情形，被告於檢察官詢及97年
        5 月13日有無向丙○○○取款時，被告係先回答：「不
        確定耶！」，後即改稱：「應該有吧！可是我不知道那
        麼嚴重，他（指甲○○）叫我過去拿錢而已。」等語，
        此有勘驗筆錄一分在卷可查（見本院卷第67-72 頁）。
        況且，被告乙○○於98年2 月6 日檢察官訊問時，復就
        被害人丁○○、丙○○○遭詐欺等事實表示全部認罪（
        見同上偵緝字卷第32頁）。由此可見，被告乙○○前揭
        於偵查中所為之自白應係出自於其自由意志所為之陳述
        ，渠於本院審理中翻異前詞，並傳喚證人即共犯甲○○
        出庭作證以附和其說（見本院卷第46-47 頁），均無非
        事前或事後勾串卸責之詞，委無可採。
      3.再者，被告乙○○於偵查中已坦認其係於97年5 月12日
        加入前揭「小哥」所屬之詐騙集團（見同上偵緝字卷第
        22頁），此一問答亦經本院勘驗前開偵訊光碟確認無訛
        （見本院卷第70頁）。又扣案之門號0000000000號手機
        乃係「小哥」提供給被告乙○○所用，為其所自承；而
        該門號手機於97年5 月13日即留有訊息，此有警方所製
        作之扣押物品（行動電話）清冊表1 份在卷為佐（參見
        偵查卷第42頁）。可知被告乙○○應至遲於97年5 月13
        日即自「小哥」處收受該門號手機使用，此與被告供稱
        其係於97年5 月12日即加入「小哥」所屬犯罪集團一節
        核屬相符。是以被告於本院審理中再辯稱，我是在生日
        5 月12日之後的好幾天，才加入前揭集團工作，97年5
        月13日丙○○○遭詐騙之事與其我無關云云，顯與客觀
        事證不符，要難採信。
      4.此外，本件復有告訴人丙○○○所提出之如附表二編號
        二所示之「法務部行政執行處扣押處份命令」、「臺灣
        台北地方法院收據」影本各1 份及板信商業銀行存摺類
        取款憑條影本1 紙、存單影本3 份在卷為憑（見前開偵
        字查卷第36、37、106-109 頁）；嗣共犯甲○○於前開
        時、地經警方逮捕，並扣得如附表二編號一所示之物，
        且其所駕前揭車內並遺留被告乙○○之身分證等情，均
        業如前述。綜上所述，足徵被告乙○○於97年5 月13日
        確有受「小哥」指示，與共犯甲○○前去向告訴人丙○○○收取所詐款項之事實，此部分事證已臻明確，被告
        此部分犯行亦堪認定。
四、核被告乙○○所為，係犯刑法第216 條、第211 條之行使偽
    造公文書罪、刑法第216 條、第212 條之行使偽造特種文書
    罪、刑法第158 條第1 項之僭行公務員職權罪、刑法第339
    條第1 項之詐取財物罪（其於前揭97年5 月19日對告訴人丁○○詐欺取財部分，因並未得逞，故此部分則係犯刑法第
    339 條第3 項、第1 項之詐取財物未遂罪）。被告偽造前揭
    公印、公印文及在前揭「臺灣台北地方法院收據」收款員欄
    內偽造「邱俊平」之署名，係分別用以偽造前揭公文書，該
    等偽造公印、公印文、署名之行為係偽造公文書之部分行為
    ，均不另論罪；而被告偽造前揭公文書、特種文書後復持以
    行使，偽造公文書、特種文書之低度行為應為行使之高度行
    為所吸收，亦均不另論罪。被告與甲○○、「小哥」之詐騙
    集團成員等人間，就前揭犯行均有犯意聯絡及行為分擔，均
    為共同正犯。被告於前揭97年5 月15日對告訴人丁○○先後
    二次詐騙部分，乃係於密接時地為之，其手法相同，侵害同
    一法益，顯係基於行使偽造公文書、行使偽造特種文書、僭
    行公務員職權及詐欺取財之單一犯意下所為之數個舉動，均
    為接續犯，皆應論以包括一罪。被告於97年5 月13日、同年
    月15日、同年月19日分別以一行為同時觸犯行使偽造公文書
    罪、行使偽造特種文書罪、僭行公務員職權罪及詐欺取財罪
    （就被告於97年5 月19日詐騙告訴人丁○○部分，則係同時
    觸犯前述三罪與詐欺取財未遂罪），均為想像競合犯，各應
    從一重之行使偽造公文書罪處斷。被告所犯上開先後三次之
    行使偽造公文書罪，犯意各別，且係分別所為，應予分論併
    罰。本院審酌被告年輕力壯，竟不思依循正軌賺取財物，而
    圖不勞而獲，參與詐騙集團對外行騙，且佯稱自己係司法調
    查人員，詐騙安份守己，對司法程序不熟悉之善良民眾，嚴
    重危害社會治安，影響民眾對於司法之信賴，且無視於其行
    騙之對象均屬退休年邁之人，其所詐得之款項係年邁長者畢
    生之積蓄，為老年人頤養天年之所需，所詐得之款項復高達
    數百萬元，且於被害人受騙之後，又欺其無知，一而再、再
    而三行騙，毫無同情心可言，所為造成他人財產嚴重之損害
    ，破壞他人安定生活，且被告於本院審理時，除承認當場人
    贓俱獲之詐騙丁○○之部分外，猶矢口否認詐騙告訴人丙○○○之部分犯行，飾詞卸責，毫無悔意，復未與告訴人等謀
    求和解等一切情狀，認應予重懲，爰分別量處如主文所示之
    刑，並定其應執行之刑，以資懲儆。
五、就本件有關沒收部分，說明如下：
    (一)扣案如附表二編號一所示之物均係供本件犯罪所用或預備
      之物，其中附表二編號一所示之車號6G-7016 號自小客車
      1 輛、該車鑰匙1 支、門號0000000000號手機（含SIM 卡
      1 枚）均係共犯甲○○所有，此經共犯甲○○供明在卷。
      附表二編號一所示其餘物品則係「小哥」所提供，衡情應
      係渠等詐騙集團所有之物。按諸共同正犯責任共同之原則
      ，自應依刑法第38條第1 項第2款 規定，於如附表一編號
      一至三所示之宣告刑下，均諭知沒收。
    (二)附表二編號二、三所示之物雖均未扣案，然該等物品乃係
      被告詐騙告訴人丙○○○所用之物，且乃係「小哥」所提
      供，衡情應係「小哥」所屬詐騙集團所有，且並無證據證
      明業已滅失，按諸共同正犯責任共同之原則，自應就附表
      二編號二所示之物，依刑法第38條第1 項第2 款規定，於
      如附表一編號一所示之宣告刑下，諭知宣告沒收（至該等
      文件上所偽造之公印文，因該等文件連同該公印文在內，
      業已宣告沒收，自毋庸再予重複宣告沒收）；另就附表二
      編號三所示之物，因係屬偽造之公印，不問屬於被告與否
      ，應依刑法第219 條規定，於如附表一編號一所示之宣告
      刑下，併諭知沒收。
    (三)附表二編號四所示之物雖均未扣案，然該等物品乃係被告
      於97年5 月15日詐騙告訴人丁○○所用之物，且乃係「小
      哥」所提供，衡情應係「小哥」所屬詐騙集團所有，且並
      無證據證明業已滅失，按諸共同正犯責任共同之原則，自
      應依刑法第38條第1 項第2 款規定，於如附表一編號二所
      示之宣告刑下，併諭知宣告沒收，至該等文件上所偽造之
      公印文，因該等文件連同該公印文在內，業已宣告沒收，
      自毋庸再予重複宣告沒收；另扣案如附表二編號六所示之
      物，乃係被告於97年5 月19日詐騙告訴人丁○○所用之物
      ，且乃係「小哥」所提供，衡情應係「小哥」所屬詐騙集
      團所有，自亦應依刑法第38條第1 項第2 款規定，於如附
      表一編號三所示之宣告刑下，併諭知宣告沒收，至該等文
      件上所偽造之公印文，亦毋庸重複宣告沒收。
    (四)扣案如附表二編號五所示之物，乃係偽造之公印，係被告
      於97年5 月15日及同年月19日詐騙告訴人丁○○所用之物
      ，無論屬於被告與否，應依刑法第219 條規定，於如附表
      一編號二、三所示之宣告刑下，併諭知宣告沒收；另扣案
      如附表二編號七所示之物，亦係偽造之公印，且係被告於
      同年月19日前往詐騙告訴人丁○○時隨車所攜帶，衡情亦
      應係作為被告於當日詐騙告訴人丁○○所用或預備之物，
      無論屬於被告與否，應依刑法第219 條規定，於如附表一
      編號三所示之宣告刑下，併諭知宣告沒收。
    (五)至被告詐騙告訴人丙○○○、丁○○，雖有分別使用前揭
      偽造之「偵察員邱俊平」、「偵察員賴柏羽」之識別證各
      1 張，但該等偽造識別證均未扣案，且依詐騙集團之習慣
      ，通常會不斷變換身分資料以逃避查緝，前揭已使用過之
      證係已遭銷燬之機會極高，為免本件將來確定後執行上之
      困擾，此部分爰不予宣告沒收。
據上論斷，應依刑事訴訟法第299 條第1 項前段，刑法第28條、
第216 條、第211 條、第212 條、第158 條第1 項、第339 條第
1 項、第3 項、第55條、第51條第5 款、第9 款、第219 條、第
38條第1 項第2 款，刑法施行法第1 條之1 ，判決如主文。
本案經檢察官陳彥章到庭執行職務。
中    華    民    國    98    年    6     月    29    日
                  刑事第八庭    審判長法  官  崔玲琦
                                      法  官  俞秀美
                                      法  官  許映鈞
┌───────────────────────────────────┐
│附表一                                                                │
├──┬──────────────┬────────┬────────┤
│編號│犯罪事實                    │罪名            │宣告刑          │
├──┼──────────────┼────────┼────────┤
│一  │被告於民國97年5 月13日，與張│共同行使偽造公文│有期徒刑貳年，如│
│    │煌謙、「小哥」之詐騙集團成員│書，足以生損害於│附表二編號一至三│
│    │等人間，共同以前揭電話詐騙及│公眾及他人      │所示之物均沒收。│
│    │行使前揭偽造之「法務部行政執│                │                │
│    │行處扣押處份命令」、「臺灣台│                │                │
│    │北地方法院收據」等詐騙手法，│                │                │
│    │使丙○○○陷於錯誤，交付現金│                │                │
│    │新台幣（下同）300 萬元。    │                │                │
├──┼──────────────┼────────┼────────┤
│二  │被告於民國97年5 月15日，與張│共同行使偽造公文│有期徒刑貳年貳月│
│    │煌謙、「小哥」之詐騙集團成員│書，足以生損害於│，如附表二編號一│
│    │等人間，共同接續以前揭詐騙電│公眾及他人      │、四、五所示之物│
│    │話及行使前揭偽造之「臺灣台北│                │均沒收。        │
│    │地方法院檢察署監管科」公文等│                │                │
│    │詐騙手法，使丁○○陷於錯誤，│                │                │
│    │先後交付現金200 萬元、130 萬│                │                │
│    │元（合計330 萬元）。        │                │                │
├──┼──────────────┼────────┼────────┤
│三  │被告於民國97年5 月19日，與張│共同行使偽造公文│有期徒刑壹年貳月│
│    │煌謙、「小哥」之詐騙集團成員│書，足以生損害於│，如附表二編號一│
│    │等人間，共同以前揭詐騙電話及│公眾及他人      │、五至七所示之物│
│    │行使前揭偽造之「臺灣台北地方│                │均沒收。        │
│    │法院檢察署監管科」公文等詐騙│                │                │
│    │手法，欲使丁○○交付現金120 │                │                │
│    │萬元，惟經警當場逮捕，而未得│                │                │
│    │逞。                        │                │                │
└──┴──────────────┴────────┴────────┘
┌───────────────────────────────────┐
│附表二                                                                │
├───┬───────────────────────────────┤
│編號  │物品                                                          │
├───┼───────────────────────────────┤
│一    │扣案之車號6G-7016 號自小客車1 輛、該車鑰匙1 支、偽造之「內政部│
│      │警政署監察管理科資產管理偵察組」偵察員林詠新、楊俊榮之識別證各│
│      │1張 、紅色印泥1 個、筆記型電腦、彩色印表機、車內電源轉換器各1 │
│      │台、門號0000000000、0000000000、0000000000、0000000000及不詳門│
│      │號之手機合計5 支（均含SIM 卡各1 枚）、門號0000000000、00000000│
│      │43 之SIM卡各1 枚。                                            │
├───┼───────────────────────────────┤
│二    │未扣案偽造之「法務部行政執行處扣押處份命令」、「臺灣台北地方法│
│      │院收據」各1 份                                                │
├───┼───────────────────────────────┤
│三    │未扣案偽造之「臺灣高雄地方法院檢察署印」、「臺灣臺北地方法院印│
│      │」之公印各1 枚                                                │
├───┼───────────────────────────────┤
│四    │未扣案偽造之「臺灣台北地方法院檢察署監管科」公文（日期為97年5 │
│      │月15日）2 份。                                                │
├───┼───────────────────────────────┤
│五    │扣案偽造之「臺灣台北地方法院檢察署印」之公印1 枚              │
├───┼───────────────────────────────┤
│六    │扣案偽造之「臺灣台北地方法院檢察署監管科」公文（日期為97年5 月│
│      │19日）1 份。                                                  │
├───┼───────────────────────────────┤
│七    │扣案偽造之「臺灣台中地方法院檢察署印」之公印1 枚              │
└───┴───────────────────────────────┘
以上為正本證明與原本無異。
如不服本判決，應於判決送達後10日內敘明上訴理由，向本院提
出上訴狀 (應附繕本) ，上訴於臺灣高等法院。其未敘述上訴理
由者，應於上訴期間屆滿後20日內向本院補提理由書，「切勿逕
送上級法院」。
                                書記官  范煥堂
中    華    民    國    98    年    6     月    30    日
附錄本判決論罪科刑之法條：
刑法第216 條
行使第210 條至第215 條之文書者，依偽造、變造文書或登載不
實事項或使登載不實事項之規定處斷。
刑法第211 條
偽造、變造公文書，足以生損害於公眾或他人者，處1 年以上7
年以下有期徒刑。
刑法第212 條
偽造、變造護照、旅券、免許證、特許證及關於品行、能力服務
或其他相類之證書、介紹書，足以生損害於公眾或他人者，處1
年以下有期徒刑、拘役或3 百元以下罰金。
刑法第158 條
冒充公務員而行使其職權者，處3 年以下有期徒刑、拘役或5百
元以下罰金。
冒充外國公務員而行使其職權者，亦同。
刑法第339 條
意圖為自己或第三人不法之所有，以詐術使人將本人或第三人之
物交付者，處5 年以下有期徒刑、拘役或科或併科1 千元以下罰
金。
以前項方法得財產上不法之利益或使第三人得之者，亦同。
前二項之未遂犯罰之。


司法院資訊處製作；財團法人民間司法改革基金會備份。
